【裁判字號】    99,交聲,412
【裁判日期】    990305
【裁判案由】    聲明異議
【裁判全文】
臺灣臺中地方法院交通事件裁定        99年度交聲字第412號
原處分機關  交通部公路總局臺中區監理所臺中市監理站
異  議  人
即受處分人  甲○○
上列異議人即受處分人因違反道路交通管理處罰條例案件，對於
交通部公路總局臺中區監理所豐原監理站中華民國99年1月11日
所為之處分（豐監稽違字第裁61-HD0000000號裁決書），聲明異
議，本院裁定如下：
    主    文
原處分撤銷。
甲○○所有人牌照破損，不報請公路主管機關補發、換發或重新
申請，處罰鍰新臺幣參佰元。
    理    由
一、原處分意旨略以：本件異議人即受處分人甲○○（以下簡稱
    受處分人）所有之車號LJA-331號重型機車，於民國98年11
    月26日，由駕駛人王鈺甄駕駛，在行經臺中市○區○○路20
    8巷16號處，因「塗抹污損牌照」之違規，為臺中縣警察局
    太平分局員警當場掣單舉發，嗣王鈺甄於應到案日期前向原
    處分機關提出申訴，經函請原舉發單位調查結果，仍認受處
    分人確有前述違規行為。原處分機關乃依道路交通管理處罰
    條例第13條第1款規定，裁處罰鍰新臺幣（下同）3,000元等
    語。
二、本件異議人聲明異議意旨略以：本人並無故意塗抹污損牌照
    ，當時員警開違規單時，本人不服所以拒簽，但員警強制要
    簽，我也無奈。本人機車是因為要在市場送貨所以會沾染油
    漬，本人沒有故意損毀塗抹車牌，且牌照並非不能使用，原
    舉發員警舉發之違規事實不符，請求撤銷原處分等語。
三、按汽車行駛有損毀或變造汽車牌照、塗抹污損牌照，或以安
    裝其他器具之方式，使不能辨認其牌號者，處汽車所有人新
    臺幣2,400 元以上4,800 元以下罰鍰，並責令申請換領牌照
    或改正，道路交通管理處罰條例第13條第1 款定有明文。次
    按，汽車行駛有牌照遺失或破損，不報請公路主管機關補發
    、換發或重新申請者，處汽車所有人新臺幣300 元以上600
    元以下罰鍰，並責令改正、補換牌照或禁止其行駛，同條例
    第14條第1 款亦定有明文。前開二規定，均係規範汽車牌照
    污損（或破損）之情形，所不同者，乃在於第13條第1 款條
    文之「不能辨認其牌照」原因，係出於故意以「毀損」、「
    變造」、「塗抹污損」、「安裝其他器具」等方式，使汽車
    牌號不能辨認所致，此種故意違規行為，通常具有積極逃免
    交通稽查或刑事偵查之目的，惡害較大故而裁罰較重；而第
    14條第1 款之「牌照破損」，則係牌照非因汽車所有人或駕
    駛人故意損毀而破損後（包括因行為人之「過失」或「自然
    因素所形成」所肇致），延不申請換發，導致交通稽查困難
    之情形，較之前開規定，惡害較小致裁罰較輕。綜上，遇有
    汽車牌照（號牌）破損、不能辨識之情形，應視該牌照破損
    、不能辨識之結果是否為汽車所有人或駕駛人故意造成，分
    別適用不同規定，如無積極證據可認汽車所有人或駕駛人有
    故意毀損汽車牌照行為，自僅能適用前開條例第14條第1 款
    之規定，對於汽車所有人予以科罰。
四、經查：
(一)受處分人所有之上開車輛係於98年11月26日，由駕駛人王鈺
    甄駕駛，在行經臺中市○區○○路208巷16號，為臺中縣警
    察局太平分局員警認為該車號牌有「塗抹污損牌照」之違規
    情節，而予當場攔停，並開單舉發乙節，為受處分人所不否
    認，並有臺中縣警察局中縣警交字第HD0000000號舉發違反
    道路交通管理事件通知單及採證照片1幀在卷可稽。而觀諸
    卷附採證照片所示，受處分人所有之上開車輛後方號牌確有
    污損嚴重，且該號牌中「JA」已有不易辨識之情形，足見受
    處分人所有上開車輛後方號牌確有污損，已致不易辨識之程
    度，顯已妨害道路交通主管機關透過號牌管理、取締、稽查
    車輛之業務運作甚明。
(二)惟觀諸上開卷附採證照片，受處分人所有之上開車輛後方車
    牌已顯老舊，且污損位置分散，呈不規則狀，污損情形顯非
    為所有人或使用人故意塗抹污損所致，本院復查無其他積極
    證據足堪認定係汽車所有人或駕駛人故意損毀而造成，自難
    遽認本件受處分人有故意毀損汽車牌照之違規行為甚明。揆
    諸前開說明，自不能逕課以受處分人有道路交通管理處罰條
    例第13條第1款之違規行為，至為灼然。惟其既明知前揭牌
    照已經破損，猶不即向公路主管機關申請換發或重新申請而
    仍供駕駛人王鈺甄駕駛行駛於道路，是受處分人有前開條例
    第14條第1款之違規行為，堪可認定。
(三)綜上所述，受處分人確有道路交通管理處罰條例第14條第1
    款之違規行為，原處分機關徒以異議人毀損其所有之上開車
    輛之牌照，逕以同條例第13條第1款規定裁罰，顯有未當，
    自應由本院予以撤銷原處分。惟受處分人既有道路交通管理
    處罰條例第14條第1款所規定之違規行為存在，本院自應另
    依上開道路交通管理處罰條例第14條第1款之規定及道路交
    通管理事件統一裁罰基準表內容，裁處異議人如主文所示之
    罰鍰。至受處分人是否拒簽舉發通知單乙情，核與本件違規
    事實認定無涉，爰不加以論述，併予敘明。
五、據上論斷，應依道路交通管理處罰條例第87條第2 項、道路
    交通案件處理辦法第20條前段，裁定如主文。
    道路交通案件處理辦法第二十條，裁定如主文。
中    華    民    國    99    年    3     月    5     日
                        交通法庭  法   官 郭德進
上正本證明與原本無異。
如不服本裁定應於送達後五日內向本院提出抗告狀。
                                  書記官  陳惠玲
中    華    民    國    99    年    3     月    5     日

司法院資訊處製作；財團法人民間司法改革基金會備份。
